臺灣臺北地方法院民事判決　　　　　　 100年度訴字第1681號
原　　　告　邱政鋒
訴訟代理人　陳佳瑤律師
　　　　　　鄭佑祥律師
被　　　告　林清華
　　　　　　朱志偉
　　　　　　陳志豪
上列當事人間妨害自由等案件，經原告提起刑事附帶民事訴訟請
求侵權行為損害賠償事件，經本院刑事庭於中華民國99年12月31
日、100年3月4日以99年度附民字第534號、100年度附民緝字第4
號裁定移送前來，本院於100年5月19日言詞辯論終結，判決如下
：
    主  文
被告應連帶給付原告新臺幣貳佰零捌萬伍仟肆佰肆拾玖元，及自
民國九十九年十一月二十五日起至清償日止，按週年利率百分之
五計算之利息。
訴訟費用由被告連帶負擔。
本判決於原告以新臺幣陸拾玖萬伍仟壹佰肆拾玖元為被告供擔保
後，得假執行。
    事實及理由
壹、程序部分：
一、按「訴狀送達後，原告不得將原訴變更或追加他訴。但擴張
    或減縮應受判決事項之聲明者，不在此限」，民事訴訟法第
    255條第1項3款定有明文。本件原告起訴時原係請求「被告
    應給付原告新臺幣（下同）250萬，並自民國99年11月25日
    起至清償日止按週年利率10%計算利息。」（見99年附民字
    第534號卷第2頁），嗣於100年5月19日以民事準備書狀（一
    ）減縮聲明為「被告林清華、朱志偉、陳志豪應連帶給付原
    告208萬5449元，及自99年11月25日起至清償日止按週年利
    率5%計算之利息。」（見本院卷第40頁），核屬減縮應受判
    決事項之聲明，揆諸首揭規定，應予准許。
二、再按「因侵權行為涉訟者，得由行為地之法院管轄」，民事
    訴訟法第15條第1項定有明文，本件被告之侵權行為地係在
    臺北市中山區○○○路的「集客茶藝館」，核屬本院轄區，
    是本院就本件訴訟自有第一審管轄權。
三、本件被告經合法通知，未於言詞辯論期日到場，核無民事訴
    訟法第386條所列各款情形，爰依原告之聲請，由其一造辯
    論而為判決。
貳、實體部分：
一、原告起訴主張：
  (一)被告林清華受三群工程有限公司負責人蔡火旺之委託，調查
    苗栗縣竹南鎮「國家衛生研究院」發電機組銅匯流排遭竊案
    ，但調查未果，林清華為了迫使邱政鋒坦承下手行竊並供出
    共犯，竟糾集朱志偉、陳志豪共同基於妨害自由之犯意聯絡
    及行為分擔，於97年11月19日，由林清華電邀邱政鋒下午6
    時在苗栗縣頭份鎮○○路路之「肯德基」見面，邱政鋒不疑
    有他依約前往，會面後，林清華要邱政鋒上車，邱政鋒拒絕
    ，朱志偉即以狀似手指虎的器具、陳志豪即以徒手毆打邱政
    鋒，致邱政鋒受有右側下巴瘀腫、下顎骨骨折之傷害，邱政
    鋒因此強暴相脅而不得不從，被朱志偉、陳志豪押上箱型車
    後座，朱志偉、陳志豪坐在邱政鋒兩側，由林清華駕車駛離
    ，而共同以此強暴的非法手段，剝奪邱政鋒自由離去的行動
    自由，期間該車輛先駛往同路段之「天仁茗茶」，但因故未
    能與另組人員會面，即駕車北上至臺北市信義區○○○路○
    段553巷5號刑事警察局，佯以要邱政鋒配合調查，否則要送
    交警方，其後駛至臺北市中山區○○○路的「集客茶藝館」
    ，由林清華詢問，朱志偉紀錄、錄音，陳志豪在旁監看，直
    到邱政鋒依其等所命坦認竊取並供出共犯，林清華、朱志偉
    、陳志豪才於翌日凌晨5時分許，將邱政鋒載至臺北市國道
    客運處，讓邱政鋒自行搭車離去，邱政鋒因此遭非法剝奪行
    動自由達11小時許，案經臺灣臺北地方法院地檢署檢察官提
    起公訴，並經鈞院刑事庭判決被告林清華共同以非法方法，
    剝奪人之行動自由，處有期徒刑壹年；被告陳志豪共同以非
    法方法，剝奪人之行動自由，處有期徒刑陸月，被告朱志偉
    共同以非法方法，剝奪人之行動自由，處有期徒刑拾月，故
    被告等人確有侵權行為足堪認定。
  (二)被告上開所為，構成故意侵權行為，原告因此受有右側下巴
    淤腫約10×10公分、下頷骨開放性骨折，手術後合併慢性骨
    髓炎、傷口癒合不良及傷口感染等傷害，此分別有為恭紀念
    醫院診斷證明書、南門綜合醫院乙種診斷證明書、馬偕紀念
    醫院新竹分院乙種診斷證明書及國防醫學院三軍總醫院附設
    民眾診療服務處診斷證明書可資為證。按因故意或過失，不
    法侵害他人之權利者，負損害賠償責任，民法第184條第1項
    前段定有明文。次按數人共同不法侵害他人之權利者，連帶
    負損害賠償責任，民法第185條第1項定有明文。而被告對於
    原告有前開故意侵權行為，業如前述。依前開規定，原告主
    張被告應連帶負損害賠償責任，自屬有據。再按不法侵害他
    人之身體或健康者，對於被害人因此喪失或減少勞動能力或
    增加生活上之需要時，應負損害賠償責任。另不法侵害他人
    之身體、健康、名譽、自由、信用、隱私、貞操，或不法侵
    害其他人格法益而情節重大者，被害人雖非財產上之損害，
    亦得請求賠償相當之金額。再負損害賠償責任者，除法律另
    有規定或契約另有訂定外，應回復他方損害發生前之原狀。
    因回復原狀而應給付金錢者，自損害發生時起，加給利息。
    第一項情形，債權人得請求支付回復原狀所必要之費用，以
    代回復原狀，民法第193條第1項、第195條第1項前段及第
    213條復有明定。爰依侵權行為之規定，請求被告等損害賠
    償。
  (三)茲將被告應負賠償之金額臚列如下：
  醫療費用：
    (1)診療費（含開刀費及住院費）：已實際支出之醫療費用共
      計2萬8449元。
    (2)原告因被告所為侵權行為受有之傷害，未來仍須定期復健
      、治療，故原告估計未來支出醫療費用共計45萬元。
    (3)醫療費用共計47萬8449元。
  交通費用：原告因本件傷害業已前往醫院就醫之計程車車資
    及需持續回診治療、復健而支出之計程車車資，共計3萬元
    ，屬增加生活上之需要，原告自得向被告求償。
  住院期間看護費用：
    (1)按親屬代為照顧被害人之起居，固係基於親情，但親屬看
      護所付出之勞力並非不能評價為金錢，雖因二者身分關係
      而免除被害人之支付義務，惟此種基於身分關係之恩惠，
      自不能加惠於加害人。故由親屬看護時雖無現實看護費之
      支付，仍應認被害人受有相當於看護費之損害，得請求賠
      償，始符公平原則，最高法院九十四年度臺上字第一五四
      三號判決意旨參照。
    (2)原告自97年11月21日至12月1日、12月5日至23日、98年3
      月9日至3月17日住院醫療期間，共計39天，看護費用以每
      日2000元計算，為7萬8000元。
   工作收入損失：
     原告於本件事發時，任職於力鋕水電工程行，每月薪資3萬
     元（含加班費及獎金），原告因本件傷勢，自97年12月16
     日起至99年4月29日共計499日無法工作，薪資損失合計49
     萬9000元（1000×499＝49萬9000元），此有原告之勞工保
     險被保險人投保資料表可證。
   精神慰撫金部份：
     原告因前述傷害，經手術治療，仍有後遺症需要復建、治
     療，其精神上之痛苦，筆墨難書，且造成日常生活極大不
     便。又原告原係擔任水電工程行之水電工作，因本件事件
     導致下顎骨開放性骨折及傷口癒合不良等受傷，恐難繼續
     從事水電工作，堪認原告所受精神上痛苦甚大，故依照原
     告與被告社會地位、經濟狀況及被告所加諸原告精神上痛
     苦之程度，原告請求精神慰撫金100萬元，應屬適當。
   (四)為此聲明：
     1.被告應連帶給付原告208萬5449元，及自99年11月25 日
       起至清償日止按週年利率5%計算之利息。
     2.願供擔保，請准宣告假執行。
二、被告未於言詞辯論期日到場，亦未提出書狀做任何聲明或陳
    述。
三、本件原告主張之事實，業據其提出損害賠償金額一覽表（見
    本院卷第43頁）、醫療費用（見本院卷第44至94頁）、醫師
    評估後續醫療必要支出費用一覽表（見本院卷第95頁）、起
    訴書及刑事判決（見本院卷第96至123頁）、診斷證明書（
    見本院卷第124至128頁）等資料為證：又被告已於相當時期
    受合法通知，而於言詞辯論期日不到場，亦未提出準備書狀
    爭執，依民事訴訟法第280條第3項前段準用同條第1項規定
    ，對原告主張之前開事實，堪信為真實，視同自認。從而，
    原告依侵權行為，請求被告損害賠償，為有理由，應予准許
    。
四、本件原告陳明願供擔保，以代釋明，聲請宣告假執行，核與
    規定相符，爰酌定相當擔保金額，予以准許。
五、據上論結，本件原告之訴有理由，爰依民事訴訟法第385條
    第1項前段、第78條、第85條第2項、第390條第2項，判決如
    主文。
中    華    民    國   100    年    5     月    27    日
                  民事第六庭    法  官  李家慧
以上正本係照原本作成。
如對本判決上訴，須於判決送達後20日內向本院提出上訴狀。如
委任律師提起上訴者，應一併繳納上訴審裁判費。
中    華    民    國   100    年    5     月    27    日
                                書記官  康翠真